【裁判字號】    95,訴,1689
【裁判日期】    951222
【裁判案由】    毒品危害防制條例
【裁判全文】
臺灣彰化地方法院刑事判決              95年度訴字第1689號
公  訴  人  臺灣彰化地方法院檢察署檢察官
被      告  甲○○
上列被告因違反毒品危害防制條例案件，經檢察官提起公訴（九
十五年度毒偵字第三四七九號），本院依簡式審判程序判決如下
：
    主  文
甲○○施用第一級毒品，處有期徒刑捌月。
    事  實
一、甲○○前曾因施用毒品案件，經送執行觀察、勒戒後，因認
    有繼續施用毒品傾向，再經裁定令入戒治處所施以強制戒治
    ，於民國九十二年九月二十九日停止戒治付保護管束，其後
    於九十二年十月五日保護管束期滿未經撤銷而視為強制戒治
    期滿，並由臺灣彰化地方法院檢察署檢察官於九十二年十月
    二十二日，以九十二年度戒毒偵字第五四八、五四九號案件
    為不起訴處分確定。詎其仍不知戒除毒癮，於前揭強制戒治
    執行完畢釋放後五年內，復基於施用第一級毒品海洛因之犯
    意，於九十五年七月二十四日，在彰化縣彰化市○○路路旁
    車上，以將海洛因摻水，再以針筒注射之方式，施用第一級
    毒品海洛因一次。嗣為警於九十五年七月二十六日上午十時
    三十分許，持搜索票前往彰化縣彰化市○○里○○路六○九
    巷二號執行搜索，經其同意採集其尿液送驗結果，呈嗎啡陽
    性反應而查悉上情。
二、案經彰化縣警察局彰化分局報告臺灣彰化地方法院檢察署檢
    察官偵查起訴。
    理  由
一、被告甲○○於準備程序中，就犯罪事實為有罪之陳述，且所
    犯係死刑、無期徒刑、最輕本刑為三年以上有期徒刑以外之
    罪，經本院合議庭依刑事訴訟法第二百七十三條之一第一項
    之規定，裁定由法官一人獨任進行簡式審判程序，先此敘明
    。
二、證據名稱：
    （一）被告甲○○之自白。
    （二）委託檢驗尿液代號與真實姓名對照認證單一件。
    （三）詮昕科技股份有限公司九十五年八月三日編號000
          00000號濫用藥物尿液檢驗報告一份。
    （四）臺灣彰化地方法院檢察署刑案資料查註紀錄表、臺灣
          高等法院被告全國前案紀錄表各一份。
三、不另為無罪諭知部分：
（一）公訴意旨另以：被告除上揭事實欄論罪科刑之施用毒品海
      洛因犯行外，於九十五年七月上旬某日起至同月二十三日
      止，在彰化縣彰化市○○路等處，另有多次施用毒品海洛
      因之犯行，與上揭犯罪事實所示之犯行屬包括一罪之集合
      犯，因認被告此部分行為亦涉犯毒品危害防制條例第十條
      第一項之施用第一級毒品罪嫌。
（二）按犯罪事實應依證據認定之，無證據不得認定犯罪事實；
      被告之自白，不得作為有罪判決之唯一證據，仍應調查其
      他必要之證據，以查其是否與事實相符；又不能證明被告
      犯罪者，應諭知無罪之判決，刑事訴訟法第一百五十四條
      第二項、第一百五十六條第二項、第三百零一條第一項分
      別定有明文。次按刑法第五十六條連續犯之規定業於九十
      四年一月七日修正公布刪除，並於九十五年七月一日施行
      ，而依新法對於上開反覆實施犯罪模式之對應處置，除合
      於「接續犯」或「包括一罪」之情形外，則僅能依數罪併
      罰之規定個別處斷。而依最高法院八十六年台上字第三二
      九五號判例意旨，數行為於同時同地或密切接近之時地實
      施，侵害同一之法益，各行為之獨立性極為薄弱，依一般
      社會健全觀念，在時間差距上，難以強行分開，在刑法評
      價上，以視為數個舉動之接續施行，合為包括之一行為予
      以評價，較為合理，方屬接續犯之範疇，足見「接續犯」
      之成立，係以時、空密接性為前提要件，即透過對於同一
      法益之同種類侵害行為繼續不間斷之實行，業已稀釋個別
      行為之獨立性，致使刑法評價時將之視為單一、整體之犯
      罪行為，以符合社會一般人對於行為概念之認知，並與行
      為人之犯罪目的相互結合，則以接續犯之概念評價多數施
      用毒品之行為，即有不當；至於學理上「包括一罪」概念
      中，與施用毒品之犯罪型態較有關聯者，應屬「集合犯」
      之態樣，此即依一般社會通念，特定犯罪行為具有反覆實
      施之特性，立法者於制定刑罰法律之初，亦已認知該種行
      為類型之反覆性，而有意藉由法條中客觀構成要件之行為
      要素，涵括上開具有反覆實施特性之數個犯罪行為，仍僅
      接受一次刑法之評價為已足；然施用毒品犯罪，或為零星
      偶一之施用，或長期不間斷的反覆施用，均有其可能性，
      是自難認立法者於制定刑罰法律之初，已認知施用毒品行
      為必屬具反覆性之犯罪，且有意藉由法條中客觀構成要件
      之行為要素，涵括上開具有反覆實施特性之數個犯罪行為
      。況實務上最高法院歷來僅將專以觸犯該等法條之罪，為
      其日常生活之職業者之常業犯，認為其性質上屬多數行為
      之集合犯，在法律上將之擬制為一罪（即學理上稱之實質
      上一罪）（最高法院九十二年台上字五一一五號判決、九
      十二年台上字第四九五九號判決、九十三年台上字第三六
      ○九號判決、九十四年台上字第四五六七號判決），而本
      次刑法修正既依據「刑罰公平原則」之考量，刪除有關連
      續犯之規定，並將含有連續犯性質之常業犯一併全數刪除
      （參見刑法修正草案總說明），則再以集合犯之概念評價
      多數施用毒品之行為，即有不當。因此，多次施用毒品犯
      罪之行為，當無論以「接續犯」或「集合犯」之餘地，此
      時則應回歸一般刑法上行為單、複數之認定，而予論罪科
      刑，較稱妥適，否則將使新修正刑法刪除連續犯而改採數
      罪併罰制度之立法目的難以彰顯。
（三）經查起訴書認被告涉犯此部分犯行，係以被告自白其除上
      揭事實欄論罪科刑之施用毒品海洛因犯行外，於九十五年
      七月上旬起至同月二十三日止，在彰化縣彰化市○○路等
      處，另有多次施用毒品海洛因之犯行為其主要論據，惟此
      部分犯行除被告上開自白外，並無任何被告尿液檢驗報告
      等科學證據可供本院查核，復無其他明確證據足資佐證，
      衡諸「罪疑唯輕」之刑事法原則，自難僅憑被告自白遽認
      被告確另有此部分之犯行；又揆諸前揭法律規定，本應就
      此部分為無罪之諭知，惟因公訴意旨認此部分與前開論罪
      科刑部分，有實質上一罪之集合犯關係，爰不另為無罪之
      諭知。
四、據上論斷，應依刑事訴訟法第二百七十三條之一第一項、第
    二百九十九條第一項前段、第三百十條之二、第四百五十四
    條第一項，毒品危害防制條例第十條第一項，判決如主文。
五、如不服本判決，自本判決送達之日起十日內，得提起上訴。
中    華    民    國    95    年    12     月   22    日
                     臺灣彰化地方法院刑事第一庭
                         法      官  李  進  清
以上正本證明與原本無異。
如不服本判決，應於判決送達後10日內向本院提出上訴狀 (須附
繕本)。
中    華    民    國    95    年    12    月    22    日
                         書  記  官  張  木  松
附錄論罪科刑法條：
毒品危害防制條例第10條第1項
施用第一級毒品者，處 6 月以上 5 年以下有期徒刑。


司法院資訊處製作；財團法人民間司法改革基金會備份。
